【裁判字號】    98,訴,881
【裁判日期】    981130
【裁判案由】    違反槍砲彈藥刀械管制條例等
【裁判全文】
臺灣桃園地方法院刑事判決               98年度訴字第881號
公  訴  人  臺灣桃園地方法院檢察署檢察官
被      告  甲○○
選任辯護人  劉  楷律師
            趙立偉律師
            顏碧志律師
被      告  乙○○
上列被告因違反槍砲彈藥刀械管制條例等案件，經檢察官提起公
訴（97年度偵字第13992號），本院判決如下：
    主  文
甲○○未經許可，持有子彈，處有期徒刑肆月，併科罰金新臺幣
壹萬元，罰金如易服勞役，以新臺幣壹仟元折算壹日；又未經許
可，製造可發射子彈具有殺傷力之改造手槍，處有期徒刑伍年貳
月，併科罰金新臺幣捌萬元，罰金如易服勞役，以新臺幣壹仟元
折算壹日，未扣案如附表編號所示之改造手槍壹支沒收；又因
過失傷害人，處有期徒刑月，未扣案如附表編號所示之改造
手槍壹支、扣案如附表編號所示之子彈殘留之彈殼及彈頭各壹
顆均沒收。應執行有期徒刑伍年柒月，併科罰金新臺幣捌萬伍仟
元，罰金如易服勞役，以新臺幣壹仟元折算壹日，未扣案如附表
編號所示之改造手槍壹支、扣案如附表編號所示之子彈殘留
之彈殼及彈頭各壹顆均沒收。
乙○○公訴不受理。
    事  實
一、甲○○明知子彈、可發射子彈具有殺傷力之改造手槍均屬違
    禁物，未經許可，不得非法持有、製造，竟於民國96年年中
    6、7月間某日，在桃園縣龜山鄉○○路某資源回收場內，拾
    獲如附表編號所示之子彈2顆，旋即持有並藏放在桃園縣
    龜山鄉○○路某工廠之個人置物櫃內；復於96年年底某日，
    在桃園縣桃園市○○路○○道具店內，購得不具殺傷力之模
    型槍1支，約隔2個月後，在上開工廠內，自行將前揭模型槍
    原附阻鐵土造之金屬槍管以車床貫通，並更換較粗之擊錘簧
    之方式，製成如附表編號所示可發射子彈具有殺傷力之改
    造手槍（檢察官起訴書誤載為手槍）1支，並亦藏放在上開
    工廠之置物櫃內。其後於97年6月12日起，隨身攜帶前開子
    彈2顆、改造手槍1支，迨於97年6月14日凌晨，仍隨身攜帶
    前開子彈2顆、改造手槍1支，且前開子彈2顆已裝填在前開
    改造手槍之彈匣內，其中子彈1顆並已上膛，並於同日凌晨3
    時30分許，受邀前往桃園縣桃園市○○路299號「I DO汽車
    旅館」613號房內，旋因欲制止友人乙○○與丙○○間之爭
    執，乃取出前開改造手槍，本應注意是否關上槍枝保險，並
    應注意避免誤扣扳機致擊傷他人，依當時情形，尚無不能注
    意之情事，詎其疏未注意及此，不慎誤扣扳機發射前開子彈
    1顆，並擊中丙○○左足，致丙○○受有左足穿透性外傷之
    傷害，甲○○見釀事端，迅即逃逸，臨去時不慎遺留未發射
    之剩餘子彈1顆在現場。嗣後甲○○則將前開改造手槍1支丟
    棄在桃園縣桃園市○○○○○路邊草叢內，迄未尋獲扣案，
    另警方則在上開汽車旅館房間內扣得前開子彈發射後殘留之
    彈殼、彈頭及剩餘子彈1顆。
二、案經丙○○訴由桃園縣政府警察局桃園分局報請臺灣桃園地
    方法院檢察署檢察官偵查起訴。
    理  由
壹、有罪部分
一、上述犯罪事實，業據被告甲○○迭於本院準備程序及審理時
    坦承不諱（見本院訴字卷第36-37頁、第59-60頁），並經證
    人丙○○於檢察官偵訊中證述無訛（見偵卷第111-113頁）
    ，復有敏盛綜合醫院診斷證明書附卷可憑（見偵卷第72頁）
    ，且有前開彈殼、彈頭及剩餘子彈1顆扣案可佐，而剩餘子
    彈1顆經內政部警政署刑事警察局鑑定認係口徑9釐米制式子
    彈，經試射，可擊發，認具殺傷力等情，有該局槍彈鑑定書
    在卷可考（見偵卷第127-129頁），足徵被告甲○○之自白
    與事實相符，堪以採信。本案事證明確，被告甲○○各該犯
    行均堪認定。
二、按槍砲彈藥刀械管制條例第8條第1項所謂製造者，包括初製
    、改造之範疇，凡將不具殺傷力之槍枝予以加工改變原有性
    能、屬性，使成可發射子彈具有殺傷力之槍枝均是（最高法
    院97年度台上字第4618號刑事判決意旨參照），被告甲○○
    將購得之模型槍原附阻鐵之金屬槍管予以車通，並更換較粗
    之擊錘簧之方式，製成前開具有殺傷力之改造手槍1支，洵
    係製造行為中之改造、組裝行為無誤。核被告甲○○所為，
    係犯槍砲彈藥刀械管制條例第12條第4項之未經許可持有子
    彈罪、同條例第8條第1項之未經許可製造可發射子彈具有殺
    傷力之改造手槍罪、刑法第284條第1項前段之過失傷害罪。
    被告製造前開改造手槍之行為本質，涵蓋持有態樣為製造之
    當然結果，法律上自宜僅就製造之行為為包括之評價，不另
    就被告持有前開改造手槍之行為論罪。檢察官起訴書就被告
    甲○○持有子彈、製造改造手槍部分，認係以一行為觸犯前
    揭2罪云云，惟其係先拾獲前開子彈予以持有後，再購得模
    型槍予以改造成具有殺傷力之改造手槍，業據其供明在卷（
    見本院訴字卷第36頁），自非一行為觸犯前揭2罪，檢察官
    上開主張，顯屬有誤，並經本院當庭諭知被告甲○○以保障
    其權利（見本院訴字卷第35頁背面）。被告甲○○所犯前揭
    3罪間，行為互殊，犯意各別，應予分論併罰。爰審酌被告
    甲○○坦承所有犯行，深表悔意，犯後態度良好，持有前開
    子彈、改造手槍之時間業逾半年，尚未能賠償被害人丙○○
    所受之損害，兼斟犯罪之動機、手段、所生之危害及智識程
    度、生活狀況等一切情狀，分別量處如主文所示之刑，並定
    其應執行刑，及諭知併科罰金如易服勞役之折算標準。前開
    改造手槍縱未扣案，既可擊發子彈造成被害人受有上開傷害
    ，顯然具有殺傷力，屬違禁物，應依刑法第38條第1項第1款
    之規定宣告沒收，亦為供本案過失傷害犯罪所用之物，併於
    該項主文之下宣告沒收；至扣案前開子彈發射後殘留之彈殼
    、彈頭及剩餘子彈1顆，原雖具殺傷力，惟分別經誤扣扳機
    發射及鑑定試射均已喪失子彈之作用與性質，已非違禁物，
    但扣案前開彈殼、彈頭係供過失傷害犯罪所用之物，且為被
    告甲○○所有，業據其供陳在卷（見本院訴字卷第36頁背面
    ），爰依刑法第38條第1項第2款規定在其所犯過失傷害罪刑
    部分併予宣告沒收。
貳、公訴不受理部分
一、公訴意旨略以：被告乙○○於97年6月14日凌晨某時，受邀
    前往上開汽車旅館房間內參加友人之生日聚會，游輝祥因酒
    後亂性，出手觸摸在場參加生日聚會之翁于茹臉部及手部，
    翁于茹旋告知其男友田文俊，田文俊復將上情轉告丙○○，
    丙○○知悉上情後即怒目直視游輝祥，被告乙○○發現後旋
    即出言詢問丙○○，丙○○則向被告乙○○告稱游輝祥調戲
    翁于茹，並以手指向游輝祥，被告乙○○竟基於普通傷害之
    犯意，手持酒杯砸向丙○○頭部，致丙○○受有頭部外傷、
    顏面撕裂傷、頸部撕裂傷等傷害。因認被告乙○○涉犯刑法
    第277條第1項之普通傷害罪嫌。
二、按告訴乃論之罪，告訴人於第一審辯論終結前得撤回其告訴
    ，又告訴經撤回者，應諭知不受理之判決，並得不經言詞辯
    論為之，刑事訴訟法第238條第1項、第303條第3款、第307
    條分別定有明文。
三、經查，告訴人丙○○告訴被告乙○○傷害案件，檢察官認被
    告乙○○係觸犯刑法第277條第1項之普通傷害罪，依同法第
    287條前段之規定，須告訴乃論。茲據告訴人撤回其對被告
    乙○○之告訴，有刑事撤回告訴狀附卷可參（見本院訴字卷
    第23頁），依照上開說明，就此部分爰不經言詞辯論，逕行
    諭知不受理之判決。
據上論斷，應依刑事訴訟法第299條第1項前段、第303條第3款、
第307條，槍砲彈藥刀械管制條例第8條第1項、第12條第4項，刑
法第11條前段、第284條第1項前段、第42條第3項前段、第38條
第1項第1款、第2款、第51條第5款、第7款，刑法施行法第1條之
1第1項、第2項前段，判決如主文。
本案經檢察官蔡奇曉到庭執行職務。
中    華    民    國    98    年    11    月    30    日
                  刑事第一庭  審判長法  官  曾家貽
                                    法  官  鄭吉雄
                                    法  官  俞力華
  以上正本證明與原本無異。
如不服本判決應於收受判決後10日內向本院提出上訴書狀，並應敘述具體理由。其未敘述上訴理由者，應於上訴期間屆滿後20日內向本院補提理由書(均須按他造當事人之人數附繕本)「切勿逕送上級法院」。
                                   書記官  資念婷
中    華    民    國    98    年    12    月    9     日
附表：本案之子彈及改造手槍
┌──┬───────────────────┬───────────────────────┐
│編號│物          品          名          稱│備                            註              │
├──┼────┬──────────────┼───────────────────────┤
│  │原為具有│左列子彈發射後殘留之彈殼1顆 │已扣案，經誤扣扳機發射而喪失子彈之作用與性質。│
│    │殺傷力之├──────────────┼───────────────────────┤
│    │子彈1顆 │左列子彈發射後殘留之彈頭1顆 │已扣案，經誤扣扳機發射而喪失子彈之作用與性質。│
│    ├────┴──────────────┼───────────────────────┤
│    │原為具有殺傷力之子彈1顆               │已扣案，經鑑定試射而喪失子彈之作用與性質。    │
├──┼───────────────────┼───────────────────────┤
│  │可發射子彈具有殺傷力之改造手槍1支     │縱未扣案，既可擊發子彈造成丙○○受有左足穿透性│
│    │                                      │外傷之傷害，顯具殺傷力。                      │
└──┴───────────────────┴───────────────────────┘
附錄本案論罪科刑法條
槍砲彈藥刀械管制條例第8條
（製造販賣或運輸輕型槍砲罪）
未經許可，製造、販賣或運輸鋼筆槍、瓦斯槍、麻醉槍、獵槍、
空氣槍或第4條第1項第1款所定其他可發射金屬或子彈具有殺傷
力之各式槍砲者，處無期徒刑或5年以上有期徒刑，併科新臺幣
1000萬元以下罰金。
未經許可，轉讓、出租或出借前項所列槍枝者，處5年以上有期
徒刑，併科新臺幣1,000萬元以下罰金。
意圖供自己或他人犯罪之用，而犯前2項之罪者，處無期徒刑或
7年以上有期徒刑，併科新臺幣1000萬元以下罰金。
未經許可，持有、寄藏或意圖販賣而陳列第1項所列槍枝者，處
3年以上10年以下有期徒刑，併科新臺幣700萬元以下罰金。
第1項至第3項之未遂犯罰之。
槍砲彈藥刀械管制條例第12條
（製造、販賣或運輸子彈罪）
第1項至第3項之未遂犯罰之。
未經許可，製造、販賣或運輸子彈者，處1年以上7年以下有期徒
刑，併科新臺幣500萬元以下罰金。
未經許可，轉讓、出租或出借子彈者，處6月以上5年以下有期徒
刑，併科新臺幣300萬元以下罰金。
意圖供自己或他人犯罪之用，而犯前2項之罪者，處3年以上10年
以下有期徒刑，併科新臺幣700萬元以下罰金。
未經許可，持有、寄藏或意圖販賣而陳列子彈者，處5年以下有
期徒刑，併科新臺幣300萬元以下罰金。
第1項至第3項之未遂犯罰之。
中華民國刑法第284條
（過失傷害罪）
因過失傷害人者，處6月以下有期徒刑、拘役或500元以下罰金，
致重傷者，處1年以下有期徒刑、拘役或500元以下罰金。
從事業務之人，因業務上之過失傷害人者，處1年以下有期徒刑
、拘役或1000元以下罰金，致重傷者，處3年以下有期徒刑、拘
役或2000元以下罰金。

司法院資訊處製作；財團法人民間司法改革基金會備份。
